臺灣高等法院刑事判決
109年度上訴字第3541號
上  訴  人  臺灣新竹地方檢察署檢察官
被      告  邵方儀



上列上訴人因被告違反洗錢防制法等案件，不服臺灣新竹地方法
院109年度金訴字第73號，中華民國109年7月24日第一審判決（
起訴案號：臺灣新竹地方檢察署109年度偵字第921號），提起上
訴，本院判決如下：
    主  文
上訴駁回。
    理  由
一、公訴意旨略以：被告邵方儀明知金融機構帳戶為個人信用之
    表徵，任何人均可自行到金融機構申請開立存款帳戶，並無
    特別之窒礙，並可預見將金融帳戶資料交付或提供他人使用
    ，可能因此供不法詐騙份子用以詐使他人將款項匯入後，再
    加以提領之用，以達到不法詐騙份子隱瞞資金流向及避免提
    款行為人身分曝光之目的，竟仍基於幫助詐欺取財及違反洗
    錢防制法之不確定故意，於民國108 年11月20日，接受某真
    實姓名、年籍不詳、自稱「林佑儒」、「賴國偉」之詐騙集
    團成員招攬，將其所申辦之中華郵政帳號000-000000000000
    18號帳戶（下稱中華郵政帳戶）、第一銀行帳號000-000000
    72702號帳戶（下稱第一銀行帳戶）、中國信託銀行帳號822
    -000000000000 號帳戶（下稱中國信託帳戶）提供予詐騙集
    團使用，且同意俟款項匯款至上開帳戶後，由其代為臨櫃或
    至自動櫃員機提款，並將其提領款項交付予真實姓名、年籍
    不詳之詐騙集團成年女性成員；其後上揭詐騙集團成員即意
    圖為自己不法之所有，推由某員撥打電話向附表所示之人、
    以附表所示之方式進行詐騙，並指示匯款，致附表所示之人
    陷於錯誤，於附表所示之時間，以附表所示方式將帳款轉入
    被告如附表所示帳戶內。嗣如附表所示之人匯款完畢，被告
    即依指示於108年11月29日下午1時22分許，前往位於新竹市
    之第一銀行東門分行，臨櫃提領新臺幣（下同）34萬元；於
    同日下午2時9分許，在中國信託銀行寶山分行，臨櫃提領36
    萬元，再於同日下午2時20分許，在新竹市○○路000號前，
    將上開所提領之70萬元，交付予詐騙集團成員謝雅亘（由檢
    察官另行起訴）。另於同日下午3時2分許，在中華郵政文雅
    郵局，臨櫃提領36萬元；於同日下午3 時18分許，在統一便
    利商店磐石門市，以自動櫃員機自中國信託帳戶內提領12萬
    元；於下午3時22分許，將第一銀行帳戶內5萬元轉帳至被告
    之中華郵政帳戶，再於同日下午3時38分許至3時42分許，在
    第一銀行東門分行，以自動櫃員機自第一銀行帳戶內提領10
    萬元，即搭乘火車前往苗栗縣苗栗市，於同日下午4 時57分
    許，在中華郵政北苗郵局，以自動櫃員機自中華郵政帳戶內
    提領14萬元後，於同日下午5 時40分許，在苗栗火車站前方
    之OK便利商店，扣除1,000 元作為車馬費，將後續所提領之
    71萬元9,000 元交付予謝雅亘，由謝雅亘再轉交供詐騙集團
    成員朋分花用。嗣因附表所示之人發現遭騙後，報警處理，
    經警循線追查，始悉上情。因認被告涉犯刑法第339條第1項
    、第30條第1項之幫助詐欺取財罪及洗錢防制法第2條第2 款
    、第3款、第14條第1項之洗錢罪嫌等語。 
二、按犯罪事實應依證據認定之，無證據不得認定犯罪事實；不
    能證明被告犯罪或其行為不罰者應諭知無罪之判決。刑事訴
    訟法第154條第2項及第301條第1項分別定有明文。認定不利
    於被告之事實，應依積極證據，倘積極證據不足為不利於被
    告事實之認定時，即應為有利於被告之認定，自不必有何有
    利之證據。事實之認定應憑證據，如未能發現相當證據，或
    證據不足以證明，即不能以推測或擬制之方法，以為裁判基
    礎。而認定犯罪事實所憑之證據，包括直接證據與間接證據
    。無論直接或間接證據，其為訴訟上之證明，須於通常一般
    之人均不致有所懷疑，可得確信其為真實之程度者，始可據
    為有罪之認定（最高法院30年上字第816號、40年台上字第8
    6號、76年台上字第4986號判例意旨參照）。
三、公訴意旨認被告涉犯上揭幫助詐欺取財及洗錢犯行，係以被
    告之供述、證人即另案被告謝雅亘、證人即告訴人莊碧霞、
    證人即被害人林鷹郎、證人何萬滄、彭美嫃（下均逕稱姓名
    ）之證述、被告手機內容翻拍照片、被告之中華郵政帳戶、
    第一銀行帳戶、中國信託帳戶（下合稱系爭帳戶）之交易明
    細、莊碧霞郵政跨行匯款申請書、林鷹郎華南商業銀行匯款
    回條聯、取款影像及路口監視器翻拍畫面等，為其主要論據
    。然被告堅詞否認有何上開犯行，辯稱：我沒有騙莊碧霞、
    林鷹郎的錢，我因急需工作賺錢，應徵財務助理，主管交代
    我提領的款項都是該公司為廠商先墊付給製造商之貨款，以
    避稅，不是幫忙詐騙集團做車手領錢，我沒有幫助犯罪之故
    意云云（見金訴73卷第39至40頁，本院卷第46、49、66、70
    頁）。
四、經查：
  ㈠馮碧霞、林鷹郎遭詐騙匯款及被告依「陳新元」或林佑儒或
    賴國偉或謝雅亘指定轉匯及提款之中華郵政帳戶、第一銀行
    帳戶、中國信託銀行帳戶，由被告交與自稱「陳新元」或林
    佑儒或賴國偉或謝雅亘之成年人使用，又該成年人以如附表
    所示方式詐騙馮碧霞、林鷹郎，致其等均信以為真，而陷於
    錯誤，分別依指示匯入款項至系爭帳戶，且被告依指示提領
    款項後，陸續依指示於上開時、地交與謝雅亘共計70萬元、
    71萬9,000元（被告已先自其中取走車馬費1,000元）等情，
    為被告所坦承不諱（見偵921卷第4至10、115至119、123至1
    24頁，金訴73卷第39至43、175至178頁），核與莊碧霞（見
    偵921卷第43頁反面至第44頁）、林鷹郎（見偵921卷第56至
    58頁）、謝雅亘（見偵921卷第127至130頁）證述情節相符
    ，復有路口監視器畫面截圖14張（見偵921卷第11至17頁）
    、被害人案件及車手提款一覽表1紙（見偵921卷第24頁）、
    被告所有之系爭帳戶之交易明細、存摺封面及內頁影本各1
    份（見偵921卷第27至29、30、31至35頁）、被告手寫之提
    款明細1紙（見偵921卷第30頁反面）、謝雅亘持用之門號00
    00000000號通聯調閱查詢單（見偵921卷第41頁）、莊碧霞
    之郵政跨行匯款申請書、手機畫面截圖各1份（見偵921卷第
    48、50頁反面至51頁反面）、林鷹郎之華南商業銀行匯款回
    條聯2紙、手機畫面截圖1份（見偵921卷第59頁正反面、第6
    2頁正反面），此些部分事實，首堪認定。
  ㈡被告於附表所示時、地，提領莊碧霞、林鷹郎遭詐欺所匯入
    之全數款項，依指示於上開時、地交與謝雅亘之客觀犯行，
    與俗稱「車手」（負責提領被害人依指示匯入上開帳戶之款
    項，依指示交給上手）相符，故本件所應審究者在於被告主
    觀上有無洗錢、幫助詐欺取財、或詐欺取財之故意或不確定
    故意？查：
  ⒈被告見永展科技有限公司（下稱永展公司）在網路上徵求財
    務助理，而於108年11月20日以通訊軟體Facebook messenge
    r向自稱陳新元之成年人詢問應徵工作之事，並傳送其個人
    身分證予陳新元，又依指示陸續與自稱林佑儒之人聯繫，自
    稱林佑儒之人告知需由賴國偉安排通知工作內容等情，為被
    告所均不否認，復有永展科技有限公司徵才資訊網頁資料1
    份（見偵921卷第80頁）、被告與陳新元、林佑儒通訊軟體
    對話紀錄1份（見偵921卷第81至88頁）在卷可參；然觀卷附
    被告與自稱賴國偉經理之人之Line通訊軟體對話紀錄1份（
    見偵921卷第89至105頁，金訴73卷第181至213頁），內容如
    下（依照原文所載、錯字不予更正）：
========================================================
　  108年11月22日
　　賴國偉：你好，不好意思，因為應徵人數較多，公司要塞選
　　       （09:47)。
　　賴國偉：你目前有在工作嗎？什麼時候可以上班。（09:48)
　　被  告：沒有關係~你看何時方便即可。（09:48)
　　賴國偉：我安排一下上班時間。（09:50)
　　被  告：好的~麻煩你了。（09:50)
　　賴國偉：好。（09:50)
　　賴國偉：11月25號可以上班嗎？（17:46)
　　被  告：（傳送ok圖案）（17:46)
　　賴國偉：11/25開始上班，開始計算月薪，上下班打卡用Lin
　　        e直接向我回報《某某某上〈下〉班打卡》，務必
　　        準時回報，這些打卡紀錄都會截圖到人事那邊做出
　　        勤紀錄的。回報後就待命等我安排工作，上班時間
　　        服裝乾淨整齊，不要穿拖鞋。第一個月試用期，只
　　        會安排一些簡單的工作，工作量不多，你先慢慢適
　　        應這樣的工作模式！今天週一，我會比較忙，沒安
　　        排工作給你的話，你就先待命！（17:47)
　　被  告：好的~謝謝您。（17:48)
　　賴國偉：不客氣。（17:48)
--------------------------------------------------------
    108年11月25日
　　被  告：邵方儀上班打卡。（08:55)
　　賴國偉：隨時等待安排工作。（10:05)
　　被  告：好的。（10:05)
　　賴國偉：你的薪轉部分要用哪一家到時候先拍給我，我給人
　　        事部。（10:10)
　　被  告：（傳送第一銀行帳戶存摺封面照片）（10:11)
　　被  告：麻煩您了。（10:11)
　　賴國偉：好的。（10:13)
　　被  告：（傳送感謝圖案）（10:13)
　　被  告：請問今天？（17:20)
　　賴國偉：你先下班，明天交代，今天比較忙（17:41)
　　被  告：了解。（17:41)
--------------------------------------------------------
　  108年11月26日
　　被  告：邵方儀上班打卡。（08:55)
　　賴國偉：注意通知。（09:38)
　　被  告：好的~（09:38)
　  被  告：不好意思~想請問一下，今天也沒有安排工作，是
　　        因為？（17:06)
　　賴國偉：因為現在負責的要調到別區。（17:07)
　　賴國偉：這兩天。（17:07)
　　賴國偉：再換你接手。（17:07)
　　被 告：抱歉~因為不太了解目前狀況，所以有點擔心起
　　        來。（17:09)
　　被  告：所以明天是？（17:11)
　　賴國偉：明天我會跟你先交代工作流程。（17:13)
　　被  告：好的~再麻煩您了。（17:15)
　　賴國偉：不麻煩，下班時間到記得也要打卡，都有工作紀
　　        錄。（17:18)
　　被  告：好，我現在打。（17:19)
　　被  告：邵方儀下班打卡。（17:19)
　　賴國偉：好的。（17:19)
　　被  告：（傳送圖案）（17:20)
--------------------------------------------------------
　  108年11月27日
　　被  告：邵方儀上班打卡。（08:55）
　　賴國偉：剛開完會，為了提升工作效率，會抽查你上班時間
　　        回覆的速度，注意一下。（10:24）
　　被  告：好的。（10:25）
　　被  告：今天？（17:05）
　　被  告：不好意思~想請問一下，公司是否安排何時讓我了
　　        解工作內容和公司的資訊，因為我對公司都一無所
　　        知，也不知道何時才能真正了解自己做的工作？
　　       （17:20）
　　賴國偉：但是你還是要正常上下班打卡要有工作紀錄。（1
　　        8:54）
　　賴國偉：因為地區業務量問題，還有原有人員為調走。（1 
             8:55）
　　賴國偉：因為你還是以月薪計算薪資的。（18:55）
　　被  告：不好意思，會這樣擔心是因為上班卻沒有做事，這
　　        樣公司不會覺得怪怪，我是第一次遇到，所以才會
　　        想知道狀況。（18:57）
　　被  告：給你照成困擾我很抱歉~（18:58）
　　被  告：只是想多了解而已…（18:58）
　　賴國偉：了解，你也可以來公司一趟。（19:00）
　　被  告：新竹市有據聚點？（19:01）
　　賴國偉：目前沒有。（19:02）
　　賴國偉：因為你是負責當地的業務。（19:02）
　　被  告：喔~所以你人也不在新竹？（19:02）
　　被  告：公司好像在高雄？（19:03）
　　賴國偉：是。（19:05）
　　被  告：今天這個時間打卡，好像不對，那我要是要註明五
　　        點嗎？（19:07）
　　賴國偉：沒有交代任何工作，你現在打卡人事也會以下班正
　　        常時間。（19:08）
　　被  告：好。（19:08）
　　被  告：（傳送圖案）（19:09）
　　賴國偉：不客氣。（19:09）
　　被  告：邵方儀下班打卡。（19:09）
　　賴國偉：好。（19:09）
　　被  告：（傳送圖案）（19:10）
--------------------------------------------------------
　  108年11月28日
　  被  告：邵方儀上班打卡。（08:55）
　  賴國偉：好的（09:38）
　  被  告：邵方儀下班打卡。（17:07）
　  賴國偉：好的，我剛忙完，別的地區訂貨量太多了。（19:1
　　        9）
　  被  告：（傳送OK圖案）
　  賴國偉：明天跟你溝通工作事項。（19:20）
　  被  告：太好了…（19:20）
　  被  告：新竹地區是只有我一個人嗎？（19:21）
　  賴國偉：明天原本的調走就由你負責。（19:22）
　  被  告：我以為是會有人帶著我做呢？（19:22）
　  賴國偉：我會教你。（19:23）
　  被  告：以後要多麻煩你了，對了…如果line收訊不到，是
　　        否還有其他聯絡方式？（19:24）
　　被  告：我怕它那天當了一回，我找不到你人，有問題也不
　　        知道問誰？（19:25）
　　賴國偉：到時候我會給你交代會安排。（19:27）
　　賴國偉：因為公司都有工作紀錄才能歸屬責任。（19:28）
　　被  告：（傳送圖案）
--------------------------------------------------------
    108年11月29日
    被  告：邵方儀上班打卡。（08:57）
    賴國偉：今天會通知安排工作事項。（09:54）
　　被  告：（傳送被告大頭照圖案）（09:55）
　  賴國偉：注意通知等一下工作安排。（10:26）
　  被  告：好的。（10:26）
　  賴國偉：（語音通話10分57秒）（10:43）
　  被  告：（傳送圖片）（10:47）
　  賴國偉：好的。（10:47）
　  賴國偉：（語音通話14分25秒）（11:06）
　  被  告：（傳送中國信託帳戶存摺圖片）（11:06）
　  被  告：（傳送郵局帳戶存摺圖片）（11:06）
　  賴國偉：好的。（11:06）
　  賴國偉：你先安排吃飯，好了告訴我。（11:45）
　  被  告：好。（11:46）
　  被  告：搞定~請說。（12:25）
　  賴國偉：搞定吃飯嗎？（12:25）
　  被  告：是ㄚ。（12:26）
　  被  告：吃了個包子。（12:26）
　  賴國偉：了解等我通知。（12:26）
　  被  告：東西備齊了。（12:26）
　  賴國偉：好。（12:26）
　　被  告：（傳送圖案）（12:26）
　　賴國偉：（語音通話2分50秒）（13:04）
　　賴國偉：（語音通話1分2秒）（13:06）
　　被  告：等2號。（13:19）
　　賴國偉：好。（13:23）
　　被  告：（傳送中國信託帳戶活存明細圖片）（13:28）
　　被  告：中行入48萬。（13:29）
　　被  告：34萬已提領。（13:29）
　　賴國偉：對。（13:29）
　　賴國偉：好。（13:29）
　　賴國偉：你出來再打給我。（13:29）
　　被  告：好。（13:30）
　　被  告：（語音通話1分40秒）（13:33）
　　被  告：（語音通話8秒）（13:33）
　　賴國偉：你先去找超商做一下。（13:33）
　　賴國偉：我先忙一下等我通知。（13:33）
　　被  告：了解。（13:33）
　　賴國偉：到超商告訴我，我看要不要收傳真。（13:34）
　　被  告：好。（13:34）
　　被  告：到了。（13:37）
　　賴國偉：好的。（13:37）
　　賴國偉：我在倉庫等我一下。（13:37）
　　被  告：（傳送OK圖案）（13:37）
　　賴國偉：她交代先去中國信託。（13:38）
　　賴國偉：你到那邊多久。（13:38）
　　賴國偉：有個廠家約兩點多。（13:39）
　　被  告：五分鐘。（13:39）
　　賴國偉：這麼近啊。（13:39）
　　賴國偉：那你先去中國信託給他領36。（13:39）
　　被  告：好（13:40）
　　賴國偉：款項要分開。（13:40）
　　被  告：了解。（13:40）
　　賴國偉：在給我回報。（13:40）
　　被  告：好。（13:40）
　　被  告：等27人。（13:45）
　　賴國偉：怎麼多人。（13:46）
　　被  告：中信人都很多（13:46）
　　賴國偉：有別家嗎？（13:46）
　　被  告：我查一下。（13:46）
　　賴國偉：好。（13:46）
　　被  告：我去寶山路看看，不過要十幾分鐘。（13:48）
　　賴國偉：好。（13:48）
　　被  告：等6人。（14:01）
　　賴國偉：好的。（14:01）
　　賴國偉：你好了出來通知我，我在倉庫忙一下。（14:01）
　　被  告：（傳送OK圖案）（14:01）
　　被  告：領好了（14:13）
　　賴國偉：你出來打給我。（14:14）
　　被  告：（語音通話1分4秒）（14:16）
　　賴國偉：（語音通話27秒）（14:21）
　　賴國偉：（語音通話1分39秒）（14:27）
　　賴國偉：好了告訴我。（14:29）
　　賴國偉：那你再馬上過去郵局到了告訴我。（14:30）
　　賴國偉：到了你先查一下有沒有收到款項再跟我對一下（1
　　        4:30）
　　賴國偉：？（14:30）
　　被  告：我出癸去郵局了。（14:30）
　　賴國偉：好。（14:30）
　　賴國偉：小心騎車注意安全。（14:30）
　　被  告：（傳送圖案）（14:31）
　　被  告：入帳45萬。（14:43）
　　賴國偉：對的。（14:44）
　　賴國偉：你領36。（14:44）
　　被  告：好。（14:44）
　　賴國偉：前面幾個。（14:53）
　　被  告：因為我都沒有臨櫃提領。（14:54）
　　賴國偉：？（14:54）
　　被  告：所以密碼要重改。（14:54）
　　賴國偉：現在再改嗎？（14:55）
　　被  告：他在幫我重新申請。（14:55）
　　賴國偉：好。（14:55）
　　被  告：是的，在弄了。（14:55）
　　賴國偉：好。（14:55）
　　被  告：領好了。（15:08）
　　賴國偉：好的。（15:08）
　　賴國偉：你等我下。（15:08）
　　被  告：好。（15:09）
　　賴國偉：你去7-11。（15:09）
　　被  告：好。（15:09）
　　被  告：到了。（15:11）
　　賴國偉：等我下。（15:11）
　　被  告：好。（15:14）
　　賴國偉：（語音通話1分56秒）（15:17）
　　被  告：（傳送郵局帳戶臺幣轉帳交易圖片）（15:23）
　　賴國偉：好。（15:23）
　　賴國偉：好了告訴我下。（15:24）
　　賴國偉：放一起。（15:24）
　　被  告：好了。（15:24）
　　賴國偉：（語音通話2分6秒）（15:27）
　　被  告：第一領十萬了。（15:45）
　　賴國偉：好的。（15:45）
　　賴國偉：你先過去。（15:45）
　　被  告：好（15:46）
　　賴國偉：你到了看買幾點的。（15:46）
　　被  告：好。（15:51）
　　被  告：（傳送火車時刻表圖片）（15:58）
　　賴國偉：好。（15:58）
　　被  告：我在排隊。（15:59）
　　賴國偉：好。（15:59）
　　被  告：（傳送新竹至苗栗車票圖片）（16:06）
　　賴國偉：好的。（16:09）
　　被  告：到了。（16:39）
　　賴國偉：好的，我問下。（16:40）
　　被  告：好。（16:41）
　　賴國偉：（語音通話1分2秒）（16:47）
　　被  告：（傳送GOOGLE估算地圖圖片）（16:48）
　　賴國偉：好。（16:49）
　　賴國偉：（語音通話40秒）（16:50）
　　賴國偉：你是走路還是坐車？（16:56）
　　被  告：我坐車。（16:57）
　　賴國偉：好。（16:58）
　　賴國偉：等一下放得下嗎？（16:58）
　　賴國偉：你記得拿1000起來。（16:58）
　　被  告：全部放在一起嗎？（16:59）
　　被  告：共71？（16:59）
　　賴國偉：71.9。（16:59）
　　賴國偉：對吧。（17:00）
　　賴國偉：58+13.9=71.9。（17:00）
　　被  告：對。（17:02）
　　被  告：我領完了。（17:02）
　　賴國偉：好的。（17:02）
　　賴國偉經理：你等我下（17:02）
　　被告：好（17:03）
　　賴國偉：（語音通話44秒）（17:05）
　　賴國偉：（語音通話10秒）（17:26）
　　賴國偉：等下。（17:27）
　　被  告：好。（17:27）
　　賴國偉：（語音通話8秒)（17:27）
　　賴國偉：你先往火車站前站過去。（17:27）
　　賴國偉：我在倉庫訊號不好。（17:27）
　　被  告：好。（17:27）
　　賴國偉：你1000有拿起來吧？（17:28）
　　被  告：有。（17:28）
　　賴國偉：好。（17:28）
　　被  告：到了。（17:34）
　　賴國偉：好的你等一下。（17:35）
　　被  告：好。（17:35）
　　賴國偉：（語音通話57秒）（17:41）
　　賴國偉：門口等他。（17:43）
　　被  告：給他了。（17:43）
　　賴國偉：好的。（17:43）
　　賴國偉：你先買車票回去到家再打卡下班。（17:43）
　　被  告：好。（17:44）
　　賴國偉：車資部分你再用$1000扣除。（17:44）
　　被  告：好~剩餘部份？（17:45）
　　賴國偉：留著。（17:45）
　　賴國偉：到時候還會用到。（17:45）
　　被  告：好的（17:45）
　　賴國偉：你也可以安排吃晚餐可以報銷。（18:02）
　　被  告：買便當沒有收據吧。（18:02）
　　賴國偉：沒關係備注一下。（18:03）
　　被  告：好~我回到新竹再買。（18:04）
　　賴國偉：好的。（18:05）
　　賴國偉：幾點的。（18:22）
　　被  告：（傳送苗栗至新竹車票圖片）（18:22）
　　賴國偉：好。（18:23）
　　被  告：到家了。（18:59）
　　被  告：11/29零用金 1000
　　        火車來回    -156
　　        計程車      -100
　　        便當         -85
　          -----------------
　　        餘額         659（19:06）
　　被  告：邵方儀下班打開。（19:06）
　　賴國偉：好的辛苦你了。（19:22）
　　被  告：你也辛苦了。（20:05）
　　賴國偉：加油。（20:17）
　　被  告：（傳送圖案）（20:17）
　　被  告：疑問很多~（20:17）
　　賴國偉：？（20:18）
　　被  告：怎麼不是直接拿去廠商公司？（20:18）
　　被  告：而且我從來沒有這麼多錢進出，所以銀行都在問
　　        。（20:19）
　　賴國偉：這部分是可以的。（20:19）
　　被  告：尤其是郵局二次提款，行員在質疑。（20:20）
　　賴國偉：只是今天比較忙，而且目前是安排固定廠商先讓你
　　        接洽。（20:21）
　　被  告：他問我剛才不是才提了一筆大錢，怎麼現在又提。
　　       （20:21）
　　賴國偉：他們工廠較多，有的部分代工都是他們找的。（2
　　        0:21）
　　賴國偉：郵局二次提款？（20:22）
　　賴國偉：你不是去臨櫃一次嗎？（20:22）
　　被  告：第一次在新竹，第二次在苗栗ㄚ。（20:22）
　　賴國偉：你第二次在苗栗也是進去櫃檯嗎？（20:23）
　　被  告：是。（20:23）
　　被  告：（傳送圖案）（20:23）
　　賴國偉：像這樣一定會問的。（20:23）
　　賴國偉：不是叫你用提款卡領就好了嗎？（20:23）
　　賴國偉：你不能自作主張去按你的方式。（20:23）
　　賴國偉：因為你剛接觸，很多處理方式你不懂，要按照我交
　　        代的方式去操作。（20:24）
　　被  告：不好意思，我可能誤以為你叫我臨櫃。（20:24）
　　賴國偉：這樣不管郵局或哪一家銀行都會問。（20:24）
　　賴國偉：到時候因為這樣而耽誤工作。（20:25）
　　賴國偉：記住一定不能自作主張，一定要按照我交代的方式
　　        操作。（20:26）
　　被  告：第一次領取，行員把我本子全看一遍。（20:26）
　　賴國偉：這很正常，我們又沒有做什麼事不用擔心，規避稅
　　        金也不是什麼大事。（20:26）
　　被  告：他說我全部都是小筆金額，為什麼突然有大筆？
　　        （20:26）
　　賴國偉：所以才會有一個說辭讓你跟櫃檯行員說嗎。（20:2
　　        7）
　　賴國偉：就像好比你去匯款一樣，他也會問東問西。（20:2
　　        7）
　　賴國偉：現在銀行機制很嚴謹，防止一些違法行為。（20:2
　　        8）
　　被  告：我擔心的是，不是只有一天。一天可以說一個辭，
　　        但如果是每日都這麼多錢進出，這可怎麼說。（2
　　        0:28）
　　賴國偉：這不是常的。（20:29）
　　賴國偉：以後有在往來就不會了。（20:29）
　　被  告：你指的是？（20:29）
　　賴國偉：希望有些是你都要跟我匯報。（20:29）
　　賴國偉：按照我教你的方式操作。（20:29）
　　賴國偉：以後有在存錢領錢就很正常了。（20:30）
　　賴國偉：只是以前有可能你沒有大金額出入。（20:30）
　　被  告：是沒有大筆進出，也沒有當天一次進出。（20:3
　　        0）
　　賴國偉：每一家都是個別的，所以一次而已還好。（20:3
　　        1）
　　賴國偉：希望你記住我交代的話。（20:31）
　　被  告：這樣模式是會多少次。（20:32）
　　賴國偉：下禮拜開始有收貨款有可能就比較少了（20:45）
　----------------------------------------------------
　  108年11月30日
　　被  告：了解。（14:04）
--------------------------------------------------------
　  108年12月2日
　　被  告：邵方儀上班打卡。（08:57）
　　賴國偉：好的，注意通知。（09:36）
　　被  告：好.（09:44）
　　賴國偉：今天別的地區比較忙，你今天這邊沒有什麼安排。
　　        （15:09）
　　被  告：好的。（15:10）
　　被  告：邵方儀下班打卡。（17:07）
　　賴國偉：好的。（17:16）
--------------------------------------------------------
　  108年12月3日
　　被  告：不好意思~我想想還是不適合這樣的工作，這陣子
　　        麻煩您了。（00:43）
　　賴國偉：那我先跟人事部講一下。（09:36）　　　　　
========================================================
    觀諸上開對話紀錄，可知被告於108年11月20日應徵永展公
    司之財務助理，賴國偉於108年11月22日向被告說明開始上
    班日期（即108年11月25日）、上班時間、打卡方式、上班
    服裝、第1個月為試用期等，自108年11月25日（上班日）起
    迄108年12月3日（主動向賴國偉表示辭職之日）止，每日均
    在 Line為上、下班打卡，於108年11月25至28日被告均每日
    詢問賴國偉今日之工作內容，迄108年11月27日賴國偉均未
    交代工作，被告遂詢問可否安排時間讓其瞭解工作內容及公
    司資訊，賴國偉始回覆被告是負責新竹市的業務，並叮囑為
    提升工作效率，會抽查被告上班時間在Line上的回覆速度等
    情，可知被告主觀上認知自身為永展公司上班之員工、欲賣
    力完成工作之心態。其次，於108年11月29日當日上午，賴
    國偉通知被告會安排工作，要求被告上傳自己之大頭照片，
    並以上述之規避稅金為由，要求被告另提供中華郵政帳戶及
    中國信託帳戶等情，已據被告於原審審理時供述在卷（金訴
    73卷第176至177頁），足認被告所辯非虛。再者，被告於10
    8年11月29日提領款項當日，確實均是依照賴國偉之指示而
    於新竹、苗栗2 地奔波領錢及交錢給謝雅亘，於當日工作完
    畢後，還詢問賴國偉為何錢不是直接拿去廠商公司？並說在
    郵局2 次提款，行員在質疑，然此均遭賴國偉回以：只是今
    天比較忙，目前是安排固定廠商先（指謝雅亘）讓你接洽等
    語，以取信被告，足見賴國偉以上開話術，利用被告急切需
    要工作之心態，先讓被告提供系爭帳戶資料，並令被告誤以
    為提款、交款即為工作內容，亦徵被告主觀上自認係聽從公
    司主管賴國偉指示辦事而賣力上班之員工。參以被告自起疑
    後，未再有何提領款項行為，並於108年12月3日主動向賴國
    偉辭職，足徵其主觀上無洗錢、幫助詐欺取財、或詐欺取財
    之故意或不確定故意。是被告上開辯稱，實屬可信。
  ⒉參以被告於108年11月28日另向其妹提及，此財務助理工作自
    108年11月25日開始上班已4天，卻無須工作、每日在家上下
    班用Line打卡，甚且提到「怎麼會有這種公司，我真的是太
    久沒有接觸外面世界了」，有被告與其妹之Line對話紀錄1
    份（見金訴73卷第49至61頁）在卷可考，顯然被告並非社會
    工作經歷豐富之人，故其遭自稱賴國偉之人利用、提供系爭
    帳戶資料、誤以為提款、交款為工作內容，尚非不合理，亦
    徵被告主觀上無洗錢、幫助詐欺取財、或詐欺取財之故意或
    不確定故意。
  ⒊另被告所供述之陳新元、林佑儒、賴國偉為關鍵字，經原審
    依職權於法務部檢察書類查詢系統搜尋相關案件，發現與被
    告同因上網應徵工作，因此與陳新元或賴國偉聯繫，並依其
    等指示提供帳戶、領款及交款之各該人等，有經地方檢察署
    檢察官為不起訴處分，此有臺灣屏東地方檢察署檢察官109
    年度偵字第2376號不起訴處分書、臺灣宜蘭地方檢察署檢察
    官109年度偵字第1980號不起訴處分書、臺灣臺中地方檢察
    署檢察官109年度偵字第10906號不起訴處分書及109年度偵
    字第7073號不起訴處分書、臺灣新竹地方檢察署檢察官109
    年度偵字第872、1457號不起訴處分書及108年度偵字第917
    、1231、1946、3283號不起訴處分書、臺灣橋頭地方檢察署
    檢察官109年度偵字第1152號不起訴處分書各1份（見金訴73
    卷第111至136、145至160頁）在卷可參。觀諸上開各案情節
    ，不僅與被告求職、再依指示交付系爭帳戶等情節相仿，且
    上開各案經不起訴之被告等人交付帳戶予賴國偉之時間亦與
    本案被告交付時間相近。而上開查得之另案事證，皆為本院
    依職權調查所知，並不是被告事前所得預料，被告上開所辯
    顯然屬實，否則怎有可能恰與上開各案之情節如此雷同。是
    本院認與被告交付系爭帳戶之相近期間內，確有陳新元、賴
    國偉之人，利用網路、以求才為由，而向本案及上開各案之
    被告取得金融機構帳戶之相關資料，充作詐騙款項匯入之人
    頭帳戶，及利用本案及上開各案之被告提領款項甚明。足徵
    被告所辯內容，並非虛假，堪以採信。
  ㈢綜上所述，被告是否涉犯上開洗錢、幫助詐欺、詐欺犯行，
　  仍有合理懷疑。從而，公訴意旨就所指被告涉犯洗錢、幫助
　  詐欺犯行，所提證據尚存合理之懷疑，尚未達通常一般人均
　  不致有所懷疑，而得以確信其為真實之程度，自難以公訴意
　  旨所指之罪責相繩，揆諸前揭規定及說明，應認公訴意旨所
　  指被告涉犯洗錢、幫助詐欺、詐欺犯行，尚屬無法證明，依
　  法自應為被告無罪之諭知。
五、維持原判決之理由：
  ㈠原審同此認定，以被告犯罪不能證明，諭知被告無罪之判決
    ，核無不合。
  ㈡檢察官上訴意旨略以：被告於案發時已為年滿42歲之成年人
    、心智正常、智慮成熟，具有相當社會經驗之人，對於提供
    帳戶可能遭不法行為人利用為犯罪之工具，難謂不知，且觀
    其與妹妹108年11月28日Line對話紀錄，被告已察覺所應徵
    公司有異，縱陳新元、賴國偉有意欺騙被告，被告非全然無
    懷疑，於此情況下，被告仍執意聽從指示提供帳戶並領款，
    可知其為賺錢仍姑且之僥倖心態，其主觀上有幫助詐欺取財
    之不確定故意。原審未察，遽為被告無罪之判決，實有違誤
    。
  ㈢經查：
　⒈自卷附被告與賴國偉之Line對話內容，可知被告提供系爭帳
    戶資料，且認為提款、交款即為工作內容，其主觀上自認係
    聽從公司主管賴國偉指示辦事而賣力上班之員工，況被告自
    108年11月29日經郵局行員質疑而起疑後，未再有何提領款
    項行為，並於108年12月3日主動向賴國偉辭職（均已如前述
    ），其主觀上無洗錢、幫助詐欺取財、或詐欺取財之故意或
    不確定故意。
  ⒉又自被告與其妹Line對話紀錄1份，顯見被告並非社會工作經
    歷豐富之人，故其遭自稱賴國偉之人利用、提供系爭帳戶資
    料、誤以為提款、交款為工作內容，尚非不合理，亦徵被告
    主觀上無洗錢、幫助詐欺取財、或詐欺取財之故意或不確定
    故意。
　⒊另勾稽與被告同因上網應徵工作，因此與陳新元或賴國偉聯
    繫，並依其等指示提供帳戶、領款及交款之各該人等所涉犯
    行，經檢察官為不起訴處分，所涉各案情節，不僅與被告求
    職、再依指示交付系爭帳戶等情節相仿，且上開各案經不起
    訴之被告等人交付帳戶予賴國偉之時間亦與本案被告交付時
    間相近，亦徵被告所辯非子虛。
  ㈣從而，本案依公訴人所提事證，尚不足使所指被告有洗錢、
    幫助詐欺、詐欺犯行達於無所懷疑而得確信為真實之程度，
    自不得以上開之罪名相繩。檢察官仍執前詞提起上訴，指摘
    原判決不當，為無理由，應予駁回。
據上論斷，應依刑事訴訟法第368條，判決如主文。
本案經檢察官翁貫育提起公訴，檢察官黃怡文提起上訴，檢察官
孫冀薇到庭執行職務。
中　　華　　民　　國　　110 　年　　2　　 月　   2　　日
                  刑事第十二庭  審判長法　官  陳如玲
                                      法　官  廖建瑜
                                      法　官  蔡如惠
以上正本證明與原本無異。
檢察官如不服本判決，應於收受送達後20日內向本院提出上訴書
狀，惟須受刑事妥速審判法第9條限制。其未敘述上訴之理由者
，並得於提起上訴後20日內向本院補提理由書(均須按他造當事
人之人數附繕本)「切勿逕送上級法院」。
刑事妥速審判法第9條：
除前條情形外，第二審法院維持第一審所為無罪判決，提起上訴
之理由，以下列事項為限：
一、判決所適用之法令牴觸憲法。
二、判決違背司法院解釋。
三、判決違背判例。
刑事訴訟法第 377 條至第 379 條、第 393 條第 1 款之規定，
於前項案件之審理，不適用之。
                                      書記官  黃郁珊
中　　華　　民　　國　　110 　年　　2 　　月　　3 　　日
附表：
編號  被害人                 詐騙方式  1 莊碧霞（有提告訴） 於108年11月28日下午3時13分許撥打電話予莊碧霞進行詐騙，向莊碧霞佯稱為其女兒要借用款項云云，致莊碧霞陷於錯誤，而於108年11月29日中午12時4分許，將帳款49萬元轉入上開被告第一銀行帳戶。  2 林鷹郎 於108年11月26日下午6時20分許撥打電話予林鷹郎進行詐騙，向林鷹郎佯稱為親人要借款云云，致林鷹郎陷於錯誤，而於108年11月29日下午1時23分許，將帳款45萬元轉入上開被告中華郵政帳戶；另於108年11月29日下午1時24分許，將帳款48萬元轉入上開被告中國信託帳戶。